臺灣高等法院臺中分院民事判決
                                     111年度勞上字第12號
上  訴  人  嶺東科技大學
法定代理人  趙志揚  
訴訟代理人  何方婷律師
            梁超迪律師
被上訴人    王雅玲  
訴訟代理人  張仕岳  
上列當事人間確認僱傭關係不存在事件，上訴人對於中華民國11
1年2月8日臺灣臺中地方法院110年度勞訴字第95號第一審判決提
起上訴，本院於111年11月30日言詞辯論終結，判決如下：
    主  文
上訴駁回。
第二審訴訟費用由上訴人負擔。
    事實及理由
一、上訴人主張：被上訴人於民國104年8月1日起持續受聘為伊
    專任教師，因108學年度聘期（108年8月1日起至109年7月31
    日止）屆滿，伊於109年7月30日寄發109學年度之聘書及應
    聘書（下稱系爭聘書、系爭應聘書）予被上訴人，對被上訴
    人提出109學年度聘僱契約之要約。詎被上訴人於寄回之系
    爭應聘書上加載：「本人同意應聘，然基於教師法第31條第
    1項第7款，有權不同意兼任行政工作。如學校認仍有兼任行
    政工作之必要，請與本人協商兼任條件並取得雙方合意，本
    人合意進行協商」、「協商兼任行政工作之條件如下：1.請
    學校重評本人106學年度考績，撤銷丁等考績，並給予甲等
    考績，恢復本人晉級、晉薪及發放年終獎金。2.請學校重評
    本人107學年度考績，撤銷丙等考績，並給予甲等考績，恢
    復本人晉級、晉薪及發放年終獎金。3.給予本人一個行政主
    管職位，並依照主管職位減免教學鐘點及發放主管加給」等
    語，欲變更兩造間專任教師聘約（下稱系爭聘約）所約定專
    任教師有兼任行政職務之義務，並增加若欲使被上訴人兼任
    行政職務，伊應同意被上訴人所提出條件之義務，被上訴人
    顯係拒絕原要約而為新要約。伊遂以109年8月19日台中嶺東
    郵局第120號存證信函通知被上訴人，表示不同意其就系爭
    聘約所為之變更、新增限制及所提出之任何條件，應視為拒
    絕被上訴人所為之新要約，兩造間對於僱傭契約之意思表示
    不一致，契約並未成立，爰求為確認兩造間僱傭關係不存在
    （原審判決駁回上訴人之請求）。上訴聲明：㈠原判決廢棄
    。㈡上揭廢棄部分，確認兩造間之僱傭關係不存在。
二、被上訴人則以：上訴人雖提出聘任伊為專任助理教授兼任行
    政工作之要約，然依教師法第31條第1項第7款規定，伊得拒
    絕參與上訴人所指派與教學無關之工作，因伊於109學年度
    無兼任行政工作之意願，故於系爭應聘書上記載兼任行政工
    作之條件後寄回，若上訴人不同意該等條件，則伊僅同意繼
    續應聘為助理教授，不同意兼任行政工作。因上訴人不同意
    伊所提出兼任行政工作之條件，兩造對於兼任行政工作之意
    思表示不一致，然伊既無解聘、不續聘或停聘之事由，依教
    師法第13條規定，上訴人自應續聘伊為專任助理教授等語，
    資為抗辯，並答辯聲明：上訴駁回。
三、不爭執事項（見本院卷第241-243頁）
  ㈠被上訴人係上訴人民生學院應用外語系助理教授，其於103年
    8月1日起受聘為專任職員，於104年8月1日起應聘為專任教
    師，108學年度聘期於109年7月31日屆滿（108學年度之聘期
    自108年8月1日起至109年7月31日止）。
  ㈡上訴人於109年7月30日寄發109學年度之聘書及應聘書予被上
    訴人，系爭聘書記載：「敦聘王雅玲老師為本校助理教授兼
    任行政工作」「聘期自中華民國109年8月1日起至110年7月3
    1日止」「並兼任行政工作自109年10月11日起至110年7月31
    日止」。（見原審卷第27頁）
  ㈢被上訴人於系爭應聘書上記載：「本人同意應聘，然基於教
    師法第31條第1項第7款，有權不同意兼任行政工作。如學校
    認仍有兼任行政工作之必要，請與本人協商兼任條件並取得
    雙方合意，本人合意進行協商」、「協商兼任行政工作之條
    件如下：1.請學校重評本人106學年度考績，撤銷丁等考績
    ，並給予甲等考績，恢復本人晉級、晉薪及發放年終獎金。
    2.請學校重評本人107學年度考績，撤銷丙等考績，並給予
    甲等考績，恢復本人晉級、晉薪及發放年終獎金。3.給予本
    人一個行政主管職位，並依照主管職位減免教學鐘點及發放
    主管加給」，並於109年8月10日寄回上訴人。（見原審卷第
    29頁）
  ㈣上訴人收受應聘書後，以109年8月19日台中嶺東郵局第120號
    存證信函通知被上訴人，表示不同意其所提出之任何條件。
    （見原審卷第35頁）
  ㈤系爭聘約第6條第2項約定：「除與學校另有約定外，新聘專
    任教師應聘後之前三年須配合學校安排兼任行政工作」（見
    原審卷第157頁）。
  ㈥被上訴人於106年10月11日起，即未再進入上訴人國際事業處
    辦公室辦公，就兼辦國際事業處之行政工作，僅維持約二年
    又二個月。另被上訴人學校107學年度第2學期第一次教評會
    中主席問：「106年11月14日人事室簽請能讓你卸職兼辦行
    政業務調養一年；為何你在會簽意見上有不願接受的表示？
    （被上訴人答：我當時覺得這是一個不合理的聘約，所以我
    決定就不要遵守這個聘約。）」。
四、得心證之理由：
    上訴人主張其所發系爭聘約，被上訴人就專任教師有兼任行
    政職務義務應為承諾，此係僱傭契約之必要之點，惟被上訴
    人拒絕，兩造就此既未達成意思表示合致，僱傭契約自不成
    立等語，惟為被上訴人所否認，並以前詞置辯。是本件所應
    審究者為：㈠被上訴人是否得拒絕上訴人安排兼任行政工作?
    ㈡被上訴人於109年8月10日將記載如上述不爭執事項㈢條件之
    系爭應聘書寄回予上訴人，兩造僱傭關係是否成立？茲分述
    如下：
　㈠被上訴人得拒絕上訴人安排兼任行政工作：
　⒈「除法令另有規定者外，教師享有得拒絕參與主管機關或學
    校所指派與教學無關之工作或活動之權利。」教師法第31條
    第1項第7款定有明文。參諸其立法理由為「規定教師有權拒
    絕從事與教育無關之工作，以提高教師專業尊嚴和地位」，
    顯見教師法並非強制禁止教師參與學校所指派與教學無關之
    工作或活動，而係授與教師有自主決定是否參與之權利。依
    卷附系爭聘約第6條第2項約定：「除與學校另有約定外，新
    聘專任教師應聘後之前三年須配合學校安排兼任行政工作」
    （見原審卷第157頁）。依上開約定內容文義觀之，到上訴
    人學校服務之教師，於新聘專任教師應聘後之前三年，須配
    合接受學校安排兼任行政工作，是就新聘專任教師應聘後之
    前三年，是否安排該教師為學校從事與教學有關之兼任行政
    工作，應有裁量權，惟已滿三年專任教師，自不在該約定之
    拘束範圍。且依系爭聘約第6條第2項約定「新聘專任教師應
    聘後之前三年」觀之，係指新受聘專任教師自受聘於上訴人
    後起算前三年，並非上訴人所指尚須配合學校安排「兼任行
    政工作達三年」。再參諸教師法第31條第1項第7款規定提高
    教師專業尊嚴和地位之立法意旨，解釋上，如被上訴人為在
    校仼滿三年專任教師，應有自主決定是否參與學校安排兼任
    行政工作之權利。
　⒉被上訴人自104年8月1日起在上訴人學校應聘為專任教師，至
    107年8月1日已服務滿三年，依前所述，被上訴人已不受
　　系爭聘約第6條第2項約定之拘束，即被上訴人是否接受上訴
    人所安排兼任行政工作，有自主決定是否參與之權利。查：
　⑴上訴人於109年7月29日以聘書聘任被上訴人，惟於聘書記載
    ：「敦聘王雅玲老師為本校助理教授兼任行政工作、聘期自
    中華民國109年8月1日起至110年7月31日止」「並兼任行政
    工作自109年10月11日起至110年7月31日止」（不爭執事項㈡
    ，見原審卷第27頁），並以派令指派被上訴人兼辦國際事務
    處業務(見原審卷第37頁），即上訴人雖聘被上訴人為助理
    教授，惟額外要求被上訴人應自109年10月11日起至110年7
    月31日止，需兼任行政工作。
  ⑵被上訴人於109年8 月10日於系爭應聘書上記載：「本人同意
    應聘」，對上訴人之兼任行政工作要求，則回應：「…基於
    教師法第31條第1項第7款，有權不同意兼任行政工作。如學
    校認仍有兼任行政工作之必要，請與本人協商兼任條件並取
    得雙方合意，本人合意進行協商」、「協商兼任行政工作之
    條件如下：1.請學校重評本人106學年度考績，撤銷丁等考
    績，並給予甲等考績，恢復本人晉級、晉薪及發放年終獎金
    。2.請學校重評本人107學年度考績，撤銷丙等考績，並給
    予甲等考績，恢復本人晉級、晉薪及發放年終獎金。3.給予
    本人一個行政主管職位，並依照主管職位減免教學鐘點及發
    放主管加給」等語（不爭執事項㈢，見原審卷第29 頁），並
    於109年8月10日寄回上訴人，即被上訴人應聘後就上訴人之
    兼職要求，請求上訴人協商，是被上訴人雖已同意應聘，但
    就上訴人之兼任行政工作要求，未逕予應允，而係請求上訴
    人具體協商。
  ⑶上訴人收受應聘書後，以109年8月19日台中嶺東郵局第120號
    存證信函通知被上訴人，表示不同意其所提出之任何條件（
    見原審卷第31-35頁），顯見兩造就被上訴人兼行政工作一
    節，並未有合意。而被上訴人係上訴人任職滿3年以上之專
    任教師，依前述本得拒絕上訴人額外派委之行政工作，今上
    訴人不同意被上訴人接任行政工作之相關要求，被上訴人拒
    絕兼任行政工作，尚非無據。
  ⒊上訴人雖主張依系爭聘約第6條、第9條及第10條約定，專任
    教師均有兼任行政職務之義務云云。惟查:
　⑴系爭聘約第6條第2項約定：「除與學校另有約定外，新聘專
    任教師應聘後之前三年須配合學校安排兼任行政工作」，第
    9條第4款約定：「專任教師須依規定授課、指導、批改學生
    作業，並協助院、所、系行政業務及從事學術研究。除依教
    師法第十四條之規定外，凡具下列情形之一者，學校得予資
    遣、改聘、解聘或不續聘：……4.未能配合學校安排行政兼職
    者。……」，第10條第1項約定：「專任教師除授課外，並有
    兼任行政職務、擔任導師、輔導訓育、出席應參加之會議或
    其他指定工作，及履行教育法令規章與本校重要會議各項議
    決之義務。違者，視情節輕重，除依規定處分外，並提送教
    師評審委員會處理」，第10條第2項約定：「未兼任行政之
    專任教師應於每學年度結束前至少提交三項『績效成果』至所
    屬系（所、通識教育中心）審核」（見原審卷第157-158頁
    ）。
　⑵上開約定固均為專任教師而設，惟系爭聘約第6條第2項約定
    ，既已特別約定「限於服務未滿三年之新聘專任教師」，解
    釋上，服務滿三年之專任教師自應予排除，已如前述，至於
    第9條第4款約定：專任教師未能配合學校安排行政兼職者，
    或10條第1項約定：專任教師除授課外，並有兼任行政職務
    之義務等語，當係指服務未滿三年之新聘專任教師，或服務
    已滿三年並與上訴人達成兼職合意之專任教師而言，其自不
    含服務已滿三年但未與上訴人達成兼職合意之專任教師。
　⑶另觀諸系爭聘約第10條第2項約定文義，僅就未兼任行政之專
    任教師要求應於每學年度結束前至少提交三項『績效成果』至
    所屬系（所、通識教育中心），以供審核，其並未載明服務
    已滿三年之專任教師，一定要接受上訴人委派行政職務，尚
    難以上開約定即遽認被上訴人於應聘時一定要承諾接受上訴
    人任何委派行政職務。是上訴人主張被上訴人只能接受而不
    得拒絕兼任上訴人任何委派行政職務云云，自無可採。
　⒋上訴人復主張其於109學年度指派被上訴人兼辦國際事務處業
    務，係與教學相關之行政工作，被上訴人不得拒絕云云。惟
    上訴人國際事務處之業務包括國際與兩岸交流計畫之擬定與
    執行、海外教育展辦理、海外姊妹之聯繫與締結、外籍及港
    澳僑學生招生事宜、境外學生事務與輔導等，有上訴人國際
    事務處之簡介在卷為憑（見原審卷第353-356頁）。本件被
    上訴人係應用外語系助理教授，欲認定其應參與之行政工作
    範圍，宜由其實際授課、輔導及研究之範圍為界定，不得率
    爾以該等業務與教育有關，即謂與教師負有之參與義務有任
    何關連。審諸被上訴人係上訴人民生學院應用外語系助理教
    授，任教科目為英語，而上訴人國際事務處之上述國際與兩
    岸交流計畫之擬定與執行、海外教育展辦理、海外姊妹之聯
    繫與締結、外籍及港澳僑學生招生事宜、境外學生事務與輔
    導等，實難認與被上訴人任教科（英語）有關，被上訴人自
    得拒絕。
　㈡被上訴人於109年8月10日將記載如上述不爭執事項㈢條件之系
    爭應聘書寄回予上訴人，兩造僱傭關係已成立：　　
　⒈按對於編制内教師初聘後之不續聘，教師法第13條已明文限
    縮不續聘教師之法定事由：「教師除有…情形之一者外，不
    得解聘、不續聘或停聘」，並明定相關正當程序，學校於教
    師未有該法第14條至第16條，第18條，第19條，第21條及第
    22條之各款事由時，不得解聘、停聘或不續聘。是以，學校
    與教師間之聘約以續聘為原則。本件被上訴人並無教師法所
    規定之不續聘事由，是被上訴人自104年8月1日起即在上訴
    人學校聘為專任教師，至107年8月1日已服務滿三年，依前
    所述，上訴人於被上訴人無教師法所規定之不續聘事由之情
    形下，本應依法續聘被上訴人，而上訴人於109年7月29日以
    聘書續聘被上訴人，而被上訴人已於109年8 月10日應聘，
    雖兩造就被上訴人應聘後，於被上訴人任職期間之109年10 
    月11日起，應否接任兼辦國際事務處業務一節，未有合意，
    惟上訴人本應依法續聘被上訴人，而被上訴人於接到上訴人
    招聘之意思表示，已表示同意，兩造間之專任教師聘任關係
    即繼續存在，並不因事後兩造就兼職一事未有合意而受影響
    。
　⒉又參諸被上訴人抗辯除系爭109年度之聘書外，其他年度之聘
    書均無兼任行政職之記載等情，為上訴人所不爭執（見原審
    卷第281頁），顯見兩造就續聘之事務，本即由上訴人出具
    聘書，並由被上訴人回以應聘書，聘任關係即有效存續。今
    上訴人於系爭109年度之聘書，任意添加被上訴人兼辦行政
    工作之要求，係屬續聘以外之其他要約，除被上訴人得加以
    拒絕，已如前述外，亦不影響兩造就續聘已達合意之事實。
    此參諸被上訴人抗辯其應聘後，上訴人仍繼續讓其在學校任
    教，且從事110學年度之工作，並自上訴人領受教師報酬等
    情，復為上訴人不爭執（見原審卷第296頁），更明兩造間
    之僱傭契約關係確實繼續有效存在。是上訴人以被上訴人未
    於系爭應聘書上同意兼任行政工作，上訴人亦未同意被上訴
    人所提出兼任行政工作之條件為由，主張兩造間僱傭契約因
    被上訴人不應聘而終止，與法無據。
  ⒊基上，兩造間確已有效成立僱傭契約，上訴人主張兩造間之
    僱傭關係不存在，應無可採。　　
五、綜上所述，兩造間之僱傭關係確已存在，上訴人之主張並不
    可採，其請求確認兩造間之僱傭關係不存在，為無理由，應
    予駁回。從而原審所為上訴人敗訴之判決，並無不合。上訴
    論旨指摘原判決不當，求予廢棄改判，為無理由，應駁回其
    上訴。
六、本件事證已臻明確，兩造其餘之攻擊或防禦方法及所用之證
    據，經本院斟酌後，認為均不足以影響本判決之結果，爰不
    逐一論列，附此敘明。
七、據上論結，本件上訴為無理由，爰判決如主文。
中　　華　　民　　國　　111 　年　　12　　月　　21　　日
            勞動法庭      審判長法　官  黃玉清
                                法　官  許旭聖
                                法　官  涂秀玲
正本係照原本作成。
如不服本判決，應於收受送達後20日內向本院提出上訴書狀，其
未表明上訴理由者，應於提出上訴後20日內向本院補提上訴理由
書（須按他造當事人之人數附繕本）。因疫情而遲誤不變期間，
得向法院聲請回復原狀。
上訴時應提出委任律師或具有律師資格之人之委任狀；委任有律
師資格者，另應附具律師資格證書及釋明委任人與受任人有民事
訴訟法第466條之1第1項但書或第2項所定關係之釋明文書影本。
如委任律師提起上訴者，應一併繳納上訴裁判費。
                                書記官  卓佳儀 
　　　　　　　　　　　　　　　　
中　　華　　民　　國　　111 　年　　12　　月　　21　　日